【裁判字號】    98,交易,123
【裁判日期】    990331
【裁判案由】    過失傷害
【裁判全文】
臺灣高雄地方法院刑事判決             98年度交易字第123號
公  訴  人  臺灣高雄地方法院檢察署檢察官
被      告  甲○○
上列被告因過失傷害案件，經檢察官提起公訴（98年度偵字第2
5243號），本院判決如下：
    主  文
甲○○犯過失傷害罪，處有期徒刑肆月，如易科罰金，以新臺幣
壹仟元折算壹日。
    事  實
一、甲○○考領有普通重型機車駕駛執照，於民國98年6 月20日
    晚間6 時8 分許，騎乘車牌號碼XHH-943 號重型機車，自高
    雄市○○區○○路34巷2 弄20號住處出發，由東往西行駛至
    高速公路東側便道與文山路34巷2 弄交岔路口（下稱系爭路
    口）時，明知高速公路東側便道為南往北單向車道，本應注
    意機車在單行道行駛時，應在車道上按遵行方向行駛，而當
    時天候陰、夜間有照明、路面濕潤、無缺陷及障礙物，視距
    良好，並無不能注意之情事，竟疏未注意，駛出系爭路口後
    仍逕行橫向穿越同路段快車道，因未戴安全帽欲返家拿取，
    旋貿然駕車往左迴轉逆向往南方向行駛，再往左轉欲至系爭
    路口返家時，適逢乙○○騎乘車牌號碼XND-516 號重型機車
    ，沿高速公路東側便道由南往北行駛至該處，已察覺此情，
    亦疏未注意車前狀況，並隨時採取必要之安全措施，致其所
    駕駛前揭機車車頭與甲○○所騎乘之前揭機車右前車頭發生
    碰撞，雙方均因而人車倒地，致乙○○受有左手橈骨粉碎性
    骨折、頭部外傷併顏面多處挫傷、第七頸椎壓迫性骨折、頭
    部外傷併腦震盪、胸部挫傷、臉部雙膝擦挫傷等傷害。
二、案經乙○○訴由高雄市政府警察局苓雅分局報告臺灣高雄地
    方法院檢察署檢察官偵查起訴。
    理  由
壹、證據能力部分：
    按被告以外之人於審判外之言詞或書面陳述，除法律有規定
    者外，不得作為證據。又被告以外之人於審判外之陳述，雖
    不符前4 條之規定，而經當事人於審判程序同意作為證據，
    法院審酌該言詞陳述或書面陳述作成時之情況，認為適當者
    ，亦得為證據。當事人、代理人或辯護人於法院調查證據時
    ，知有第159 條第1 項不得為證據之情形，而未於言詞辯論
    終結前聲明異議者，視為有前項之同意，刑事訴訟法第159
    條第1 項、第159 條之5 第1 項、第2 項分別定有明文。查
    本案認定事實所引用之卷證資料，除原已符同法第159 條之
    1 至第159 條之4 規定、及法律另有規定等傳聞法則例外規
    定，而得作為證據外，其餘卷證資料，並無證據證明係公務
    員違背法定程序所取得，而檢察官、被告於本院行準備程序
    及審理時，均不爭執其證據能力，且本院審酌前揭陳述作成
    時之情況，並無違法取證之瑕疵，亦認以之作為證據為適當
    ，是本件有關被告以外之人於審判外之言詞或書面陳述等供
    述證據，依前揭法條意旨，自均得為證據。
貳、實體部分：
一、訊據被告矢口否認有何過失傷害犯行，辯稱：其未撞告訴人
    ，係告訴人騎車撞其車，其未逆向行駛，其係要右轉駛入高
    速公路東側便道往北開云云。經查：
（一）被告於前揭時、地，駕駛前揭機車，駛出系爭路口後仍逕
      行橫向穿越同路段快車道，因未戴安全帽欲返家拿取，旋
      駕車往左迴轉逆向往南方向行駛，再往左轉欲至系爭路口
      返家時，適告訴人乙○○騎乘前揭機車，沿高速公路東側
      便道由南往北行駛至該處，致其所駕駛前揭機車車頭與被
      告所騎乘之前揭機車右前車頭發生碰撞之事實：
    1.業據被告於本院審理時供稱：其當天自前揭巷口出去後，
      因要回頭拿安全帽，故迴轉，才撞到右邊，其車頭正前方
      撞壞等語（見本院卷第53至54頁），核與告訴人於警詢時
      陳稱：當天被告騎車自高雄市○○區○○路34巷2 弄由東
      向西左轉往南逆向行駛發生碰撞，其前車頭與對方前車頭
      發生碰撞，對方未戴安全帽等語相符（見警卷第9 頁）。
    2.復從卷附被告當庭繪製於道路交通事故現場圖之肇事當天
      行駛路線以觀（見警卷第7 頁），足徵被告肇事當日係自
      系爭路口駛出後，仍逕行橫向穿越同路段快車道，又駕車
      往左迴轉逆向往南方向行駛，再往左轉欲至系爭路口返家
      ，益見本件肇事第一現場係在系爭路口前。
    3.再稽之卷附車損照片，被告之右前車頭自右下方破損龜裂
      掉落、車頭燈罩破損剝離、機車車牌左下方凹陷，而告訴
      人前揭機車前車輪護罩碎裂掉落等情，有告訴人、被告之
      車損及現場照片47張在卷可憑（見警卷第17至21頁、98年
      度偵字第25243 號卷，下稱偵卷，第39至48頁），互核被
      告前揭供述、告訴人前揭證述及參以經驗及論理法則，足
      認被告前揭機車右前車頭與告訴人前揭機車車頭發生碰撞
      ，則被告前稱：欲左轉至系爭路口等語，堪信屬實；且按
      物理原則，物體運轉方向隨受力方向、力量大小而移動。
      則被告欲左轉，而告訴人係直行之情形下，告訴人前揭機
      車車頭碰撞被告機車右前車頭後，告訴人前揭機車車頭因
      右側受到往北直向推進力，故車身打轉後，車尾隨遭告訴
      人前揭機車碰撞；又觀之卷附道路交通事故現場圖（見警
      卷第7 頁），可見肇事2 車倒地位置為系爭路口北側約有
      7.7 及11公尺，與案發地點之系爭路口相較，有相當距離
      ，而斯時告訴人亦自陳其係往高速公路東側便道由南向北
      行駛，已如前述，足認被告駕駛前揭機車受告訴人直向行
      駛推進力而自系爭路口往北方向滑行。
    4.此外，並有道路交通事故現場圖、道路交通事故調查報告
      表（一）、（二）各1 份、車禍現場及車損照片47張附卷
      可按（見警卷第7 頁、第11至12頁、第17至21頁、偵卷第
      39至48頁）。
    5.綜上各節以觀，本件車禍係因被告在系爭路口橫向穿越同
      路段快車道後，駕車往左迴轉逆向往南方向行駛，再往左
      轉欲至系爭路口返家時，適告訴人騎乘前揭機車，沿高速
      公路東側便道由南往北行駛至該處，2 車遂發生碰撞無訛
      。從而，被告於前揭時、地騎乘前揭機車，確與告訴人騎
      乘之前揭機車發生碰撞，致2 人均人車倒地，告訴人因而
      受傷等情，堪以認定。
（二）而告訴人因而受有左手橈骨粉碎性骨折、頭部外傷併顏面
      多處挫傷、第七頸椎壓迫性骨折、頭部外傷併腦震盪、胸
      部挫傷、臉部雙膝擦挫傷等傷害一節，有國軍高雄總醫院
      附設民眾診療服務處診斷證明書、寶建醫療社團法人寶建
      醫院診斷證明書影本各1 紙在卷可參（見警卷第24至25頁
      ），堪認告訴人所受前揭傷害結果，與被告駕駛行為間，
      有相當因果關係。
（三）按汽車（包括機器腳踏車）駕駛人，爭道行駛而不按遵行
      之方向行駛者，處新臺幣600 元以上1,800 以下罰鍰，道
      路交通管理處罰條例第45條第1 項第1 款定有明文。查本
      件案發當時，天候陰、夜間有照明、路面濕潤、無缺陷及
      障礙物，視距良好等情，有前揭道路交通事故調查報告表
      （一）、（二）各1 份附卷可考，足見被告並無不能注意
      之情事。而被告竟疏未注意，騎乘前揭機車駛出系爭路口
      後仍逕行橫向穿越同路段快車道，因未戴安全帽欲返家拿
      取，旋貿然駕車往左迴轉逆向往南方向行駛，再往左轉欲
      至系爭路口返家之舉，足徵被告在單行道行駛時，未在車
      道上按遵行方向順序行駛，顯有過失至明。另本院依職權
      送請車禍鑑定，鑑定結果亦認：被告未依遵行方向行駛，
      為肇事原因等語，有高雄市政府交通局車輛行車事故鑑定
      委員會鑑定意見書1 份在卷可佐（見本院卷第7 頁）。是
      被告騎乘前揭機車違規之過失行為，自與告訴人受傷之結
      果間，有相當因果關係。
（四）復按汽車駕駛人對於防止危險發生之相關交通法令之規定
      ，業已遵守，並盡相當之注意義務，以防止危險發生，始
      可信賴他人亦能遵守交通規則並盡同等注意義務。若因此
      而發生交通事故，方得以信賴原則為由免除過失責任。所
      謂信賴原則，在道路交通事故之刑事案件上，係指參與交
      通行為之一方，遵守交通法規秩序，得信賴同時參與交通
      行為之對方或其他人，亦必會遵守交通法規秩序，不致有
      違反交通法規秩序之行為發生，因此，對於對方或其他人
      因違反交通法規秩序之行為所導致之危險結果，即無注意
      防免之義務，從而得以免負過失責任；惟對於該對方或其
      他人不致發生違反交通法規秩序之行為，若無期待可能性
      ，或行為之一方對於危險結果之發生，若稍加注意即能認
      識並予避免者，仍不能免除其注意義務，即無上開原則之
      適用（最高法院84年臺上字第5360號判例、86年度臺上字
      第2462號判決意旨參照）。查告訴人是沿中正路西往東方
      向行駛至與上開便道交岔路口時停車待轉後，改沿該便道
      南往北方向行駛，足見告訴人起駛地點與車禍地點之距離
      非近，且當時該路段夜間有照明，道路寬敞，柏油路面，
      平坦無障礙物，而被告係駛出巷口後始迴轉返回系爭路口
      ，堪認被告當時車速不快，且整個迴轉過程耗費時間非短
      ，則告訴人駛至系爭路口時，應可察覺被告駕車往左迴轉
      逆向往南方向行駛之違規駕駛行為，然告訴人亦疏未注意
      車前狀況並採取必要之安全措施，致生本件車禍，是告訴
      人對本件車禍之發生亦有過失，惟告訴人之過失非本案車
      禍發生之獨立原因，是仍無法解免被告犯行之成立。至前
      揭鑑定意見認告訴人並無過失，乃係基於不同於本院所認
      定事實而為之鑑定結果，本院自不受其拘束，附此敘明。
（五）另告訴人事後雖翻異前詞，改稱：被告係自同路段沿建國
      路逆向行駛，其於30公尺前有看見被告、減速靠右云云，
      惟衡情車輛行駛中轉彎時，必先減其車速，本案案發當時
      ，被告欲左轉本當有減速之舉，而斯時苟被告亦有減速慢
      行之情，豈會於2 車碰撞後，亦將被告連人帶車撞擊倒地
      後，距肇事系爭路口有7.7 至11公尺之遙？告訴人所受傷
      勢、車損豈會如此嚴重？且其此部分證詞，亦與其前揭案
      發初始之證述未符，並與前揭客觀事證相牴，自無足採。
      又告訴人之指訴雖有此部分瑕疵存在，惟本件被告騎乘前
      揭機車有逆向，與被告車輛發生碰撞、車損內容、時間、
      地點之基本事實均證述一致，則此部分瑕疵指訴，尚無礙
      告訴人其他證言之採納，附此敘明。
（六）至告訴人所受前揭傷害情況，本院依職權詢問其就診醫院
      ，雖回覆稱：左手功能部分缺損，並表示有麻痛及感覺異
      常，恐難完全恢復原本從事腳底按摩和推拿之工作能力與
      狀況。左手關節活動度及肌力恐難藉由復健完全恢復功能
      等語，有財團法人屏東基督教醫院99年1 月9 日（99）屏
      基醫醫字第9901006 號函1 份在卷可憑（見本院卷第32頁
      ），然告訴人所受前揭傷害並非完全無回復之可能性，而
      告訴人亦於本院審理時證稱：手能拿輕的東西等語（見本
      院卷第45頁），足見告訴人手部機能並未全部喪失，自難
      認有重傷害之情，附此敘明。
（七）綜上所述，被告前揭所辯顯係飾卸之詞，委無足採，本件
      事證明確，被告過失傷害犯行，洵堪認定，應予依法論科
      。
二、核被告所為，係犯刑法第284 條第1 項前段之過失傷害罪。
    又被告於肇事後，雖留在事故現場，惟因頭部受傷無法陳述
    ，而未主動向前往事故現場處理，且尚不知肇事者為何人之
    員警坦承肇事一節，有高雄市○○○○○道路交通事故肇事
    人自首情形紀錄表1 份附卷可佐（見警卷第13頁），自難認
    被告有自首之情。爰審酌被告騎車貿然迴轉、逆向行駛，無
    視自身及其他用路人之安全及用路權，危害用路人安全甚鉅
    ，告訴人所受前揭傷勢非輕，迄未與告訴人達成和解，雖無
    前科，惟其犯後猶製詞否認犯行，態度欠佳，暨告訴人就本
    件車禍之發生亦有過失等一切情狀，量處如主文所示之刑，
    並諭知易科罰金之折算標準，以資懲儆。
據上論斷，應依刑事訴訟法第299 條第1 項前段，刑法第284 條
第1 項前段、第41條第1 項前段，刑法施行法第1 條之1， 判決
如主文。
本案經檢察官丙○○到庭執行職務。
中    華    民    國    99    年    3     月    31    日
                      交通法庭  審判長法  官  鄭詠仁
                                      法  官  黃沛文
                                      法  官  謝枚霏
以上正本證明與原本無異。
如不服本判決應於收受送達後10日內向本院提出上訴書狀，並應
敘述具體理由；如未敘述上訴理由者，應於上訴期間屆滿後20日
內向本院補提理由書（均須按他造當事人之人數附繕本）「切勿
逕送上級法院」。
中    華    民    國    99    年    3     月    31    日
                                      書記官  楊馥如
附錄本判決論罪之法條：
刑法第284條第1項
（過失傷害罪）
因過失傷害人者，處 6 月以下有期徒刑、拘役或 5 百元以下罰
金，致重傷者，處 1 年以下有期徒刑、拘役或 5 百元以下罰金
。

司法院資訊處製作；財團法人民間司法改革基金會備份。
